【裁判字號】    92,上訴,1310
【裁判日期】    921223
【裁判案由】    家暴妨害自由等
【裁判全文】
臺灣高等法院臺南分院刑事判決            九十二年度上訴字第一三一號    Ｇ
      上  訴  人
      即  被  告  乙  ○  ○
右上訴人因家暴妨害自由等案件，不服臺灣臺南地方法院九十二年度訴字第六００號
中華民國九十二年七月二十九日第一審判決（起訴案號：臺灣臺南地方法院檢察署九
十二年度營偵字第二一五號），提起上訴，本院判決如左：
      主      文
上訴駁回。
      事      實
一、乙○○與甲○○係夫妻，為家庭成員關係。乙○○於九十一年十二月二十五日上
    午七時許，在其位於臺南縣新營市○○路一一二號住處前，因甲○○欲外出，乃
    質問其欲往何處？甲○○未予理會，乙○○大怒，基於傷害他人身體及妨害他人
    自由之故意，先將甲○○自屋外拖進屋內，把甲○○摔倒在地，並把大門電動鐵
    捲門關上，將電源切斷，私行拘禁甲○○，使甲○○不得外出後，並對甲○○一
    陣拳打腳踢，至其遍體鱗傷。斯時乙○○與甲○○住於隔鄰之女兒王美慧聞訊趕
    至，聽聞甲○○在屋內哀嚎，卻無法進入搭救，乃呼叫甲○○由二樓跳窗逃跑。
    甲○○依言奔上二樓時，乙○○竟以接續動作傷害人身體，自後將其強行拖住，
    致甲○○滾下樓梯，再度受創。甲○○隨後猛敲鐵門呼救，又被乙○○按壓於椅
    子上動彈不得。嗣乙○○與甲○○之子王明仁聞訊趕回，於勸說乙○○開門後，
    將甲○○送醫就診，甲○○因乙○○之行為，致甲○○受有右手腕淤青４×４公
    分，左手臂血腫淤青４×４公分，左上臂血腫４×６公分，右嘴角挫傷，左大腿
    淤青２×２公分，右膝挫傷，腦震盪等傷害。
二、乙○○於甲○○報警處理後，同年十二月二十七日下午十一時三十分許，竟另行
    基於恐嚇之故意，在其上開住處前，向甲○○稱：「要讓妳死」等語，致甲○○
    因之心生畏懼。
三、案經甲○○訴由臺南市警察局第一分局移送臺灣臺南地方法院檢察署檢察官偵查
    起訴。
      理      由
一、訊之上訴人即被告乙○○矢口否認有右揭傷害、妨害自由、恐嚇等犯行，辯稱：
    告訴人不盡為人妻之責，不在家作家事，經常與女兒、女婿出去，好幾天才回家
    ，伊請告訴人不要出去，告訴人即咬伊，伊沒毆打告訴人，亦無將告訴人拉進屋
    內，將鐵門關上及切斷電源，鐵捲門是告訴人自己關上，更無將告訴人壓制於椅
    子上，妨害其行動自由，亦無出言恐嚇告訴人，告訴人之所以受傷係告訴人打伊
    時，伊閃開，告訴人自己撞到桌椅、牆壁，以及二人一起自二樓摔下時，所受之
    傷云云。
二、經查右揭犯罪事實業據告訴人甲○○於警偵訊時指訴不移，並於原審供稱：「當
    天我要去作工作，他就從外面將我拖行一、二百公尺遠，拖進家門後，把我摔在
    地上，並將門關上，他就開始以手打我手、用腳踢我的腳，並用手打我的頭，之
    後我無法外出，就一直喊救命，我住隔壁的女兒聽見後，就叫我從二樓跳下來，
    我要跑上二樓，被告拖我，結果我們兩人就一起掉下來，後來我還是無法外出，
    我女兒就打電話叫王明仁回來，過了一會兒，王明仁回來後，他無法開門，就叫
    被告開門，他並且敲門，被告才脫手，我趁機按了幾個開關，才讓我把門打開。
    」「被告於九十一年十二月二十七日下午十一時三十分許有說要讓我死。我聽了
    之後會害怕，都躲在我女兒家。」等語（詳原審卷第十五頁）。核與證人王美慧
    於原審證稱：「當天我母親要出去，我父親不讓他出去，就自屋外三、四間房屋
    處，將他拉回家，並拉下鐵門，我有聽到鐵門內他們兩人爭執的聲音，我母親想
    出來，但是因為他無法自己開門，我叫他想辦法，看是否可以從二樓之窗口跳下
    ，但是我母親仍然沒有出來，之後，我只好打電話叫我弟弟回來處理。九十一年
    十二月二十七日，我父親有講類似不好聽的話，他常常講這樣的話。」（詳原審
    卷第五四頁）；證人王明仁於原審證稱：「我回來時，鐵門是關著的，我們家的
    鐵門是用電源按開關，並且沒有其他的小門因為當時電源已經斷掉，所以我母親
    才無法開門，我雖然也有遙控器，還是無法開門，我是跟我父親爭吵約五分鐘後
    ，門就打開了我有看到我母親受傷，之後我才送她去醫院。」（詳原審卷第五五
    頁）證述情形相符。而證人王美慧、王明仁係被告乙○○親生子女，誼屬骨肉至
    親，衡情當無偏袒其母即告訴人甲○○，而誣陷父親乙○○之理，是證人王美慧
    、王明仁之證言，尚屬可信。復有營新醫院驗傷診斷書在卷可稽，而據告訴人所
    提出驗傷診斷書，係告訴人於九十一年十二月二十五日當天前往驗傷，且依其所
    受傷之情況「右手腕淤青４×４公分，左手臂血腫淤青４×４公分，左上臂血腫
    ４×６公分，右嘴角挫傷，左大腿淤青２×２公分，右膝挫傷，腦震盪」研判，
    告訴人與被告僅撞擊桌腳、牆壁，或一起從樓上摔下，當不致於受如此之傷害，
    顯見告訴人之傷確係因被告所造成，被告所辯乃卸責之詞，不足採信。又被告恐
    嚇犯行，亦造成告訴人心生畏懼，此據渠等陳明在卷。縱上所述，本件事證明確
    ，被告犯行堪以認定。
三、按配偶為家庭成員，家庭成員間實施身體或精神上不法侵害之行為者，均屬家庭
    暴力，而家庭成員間故意實施家庭暴力行為而成立其他法律所規定之犯罪，則成
    立家庭暴力罪，家庭暴力防治法第三條第一款、第二條第一項、第二項定有明文
    。本件被告對配偶所為前開行為，核其所為，係觸犯上開家庭暴力罪，應成立刑
    法第二百七十七條第一項傷害罪、第三百零二條第一項私行拘禁罪、第三百零五
    條恐嚇罪。被告所犯上開傷害罪、私行拘禁罪二罪間，有方法結果之牽連關係，
    為牽連犯，應依刑法第五十五條規定，從一重按私行拘禁罪處斷。被告所犯上開
    私行拘禁罪與恐嚇安全罪間，犯意各別，行為互殊，應分論併罰。
四、原審以被告乙○○罪證明確，因予適用刑法第二百七十七條第一項、第三百零二
    條第一項、第三百零五條、第五十五條後段、第五十一條第五款、第四十一條第
    一項，罰金罰鍰提高標準條例第一條前段、第二條定，並審酌告訴人之傷勢及被
    告犯罪之動機、目的、手段、及犯罪後態度等一切情狀，分別就私行拘禁部分，
    量處有期徒刑四月；就以加害生命之事，恐嚇他人，致生危害於安全部分，量處
    有期徒刑三月，定應執行刑為有期徒刑六月，並諭知如易科罰金，以三百元折算
    一日之標準，以資懲儆。本院經核原判決認事用法，並無不合，量刑亦稱允當。
    上訴意旨，指摘原判決不當，為無理由，應予駁回。
據上論斷，應依刑事訴訟法第三百六十八條，判決如主文。
本案經檢察官蘇南桓到庭執行職務。
中    華    民    國      九十二      年      十二      月      二十三  日
                                  臺灣高等法院臺南分院刑事第一庭
                                      審判長法官  茆    臺    雲
                                            法官  蔡    長    林
                                            法官  李    文    福
右正本證明與原本無異。
如不服本判決，應於判決送達後十日內向本院提出上訴狀，其未敘述理由者並應於提
出上訴狀後十日內向本院補提理由書（應附繕本)。
                                      法院書記官  李    良    倩
中    華    民    國      九十二      年      十二      月      二十四  日
附錄：本判決論罪法條
刑法第二百七十七條第一項：
傷害人之身體或健康者，處三年以下有期徒刑、拘役或一千元以下罰金。
犯前項之罪因而致人於死者，處無期徒刑或七年以上有期徒刑；致重傷者，處三年以
上十年以下有期徒刑。
刑法第三百零二條第一項：
私行拘禁或以其他非法方法，剝奪人之行動自由者，處五年以下有期徒刑、拘役或三
百元以下罰金。
因而致人於死者，處無期徒刑或七年以上有期徒刑，致重傷者，處三年以上十年以下
有期徒刑。
第一項之未遂犯罰之。
刑法第三百零五條：
以加害生命、身體、自由、名譽、財產之事，恐嚇他人致生危害於安全者，處二年以
下有期徒刑、拘役或三百元以下罰金。


司法院資訊處製作；財團法人民間司法改革基金會備份。
